臺灣彰化地方法院民事判決　99年度訴字第693號
原　　　告　劉宸睿
被　　　告　吳瑞雲
訴訟代理人　劉憲政
上列當事人間請求返還股款等事件，本院於民國100年1月12日言
詞辯論終結，判決如下：
    主      文
被告應給付原告新臺幣壹佰貳拾萬元，及自民國九十九年九月十
日起至清償日止，按年息百分之五計算之利息。
訴訟費用新臺幣壹萬貳仟捌佰捌拾元由被告負擔。
本判決於原告以新臺幣肆拾萬元為被告供擔保後，得假執行。但
被告以新臺幣壹佰貳拾萬元為原告預供擔保，得免為假執行。
    事實及理由
一、按當事人得以合意定第一審管轄法院。但以關於由一定法律
    關係而生之訴訟為限。前項合意，應以文書證之。民事訴訟
    法第24條定有明文。查兩造就本件買賣股權法律關係，合意
    以本院為第一審管轄法院，此有卷附股權轉讓書（下稱系爭
    轉讓書）第4條可稽，本院自有管轄權。
二、原告起訴主張：兩造於民國98年11月12日簽立系爭轉讓書，
    由原告以新臺幣（下同）180萬元買受被告所有之臺灣環纖
    股份有限公司（統一編號：00000000，嗣更名為環纖綠能生
    技股份有限公司，下稱環纖公司）之股權3％（下稱系爭股
    權），系爭轉讓書第2條並約定「倘若公司未能正常營運，
    甲方（即被告，下同）同意將依收取之原股金返還乙方（即
    原告，下同），乙方絕無異議。」，原告先行支付價金120
    萬元後，查悉環纖公司陸續大量遣散員工，已不再正常營運
    ，且被告業將系爭股權全數移轉於他人名下，導致系爭股權
    之移轉成為不可能，被告已陷於給付不能，被告自應將收取
    之股款120萬元返還原告，經原告委請律師發存證信函催告
    被告履行，被告於99年6月4日收受後仍拒不履行，爰依系爭
    轉讓書第2條、民法第226條、213條等規定請求返還原告已
    支付之120萬元股款等語。並聲明：(一)被告應給付原告120萬
    元，及自起訴狀繕本送達被告之翌日起至清償日止，按年息
    百分之5計算之利息；(二)願供擔保請准宣告假執行。
三、被告則以：兩造確有簽立系爭轉讓書，由原告以180萬元向
    被告購買3％股權，然被告於99年1月11日已依原告指示將3
    ％股權讓與訴外人羅婕綺，且被告僅收到120萬元股金，其
    餘股金並未收到，至被告所有之其餘股份嗣後已讓與訴外人
    陳萬添，被告已非環纖公司股東等語，資為抗辯。並聲明：
    (一)原告之訴及其假執行之聲請均駁回；(二)如受不利之判決，
    願供擔保請准宣告免為假執行。
四、查原告主張兩造於98年11月12日簽立系爭轉讓書，由原告以
    180萬元向被告購買環纖公司3％股權，原告已支付被告120
    萬元股款等情，業據其提出股權轉讓書及匯款單據等件在卷
    可考（見本院卷第8至11頁），且為被告所不爭執，堪信為
    真實。
五、按當事人主張有利於己之事實者，就其事實有舉證之責任。
    民事訴訟法第277條定有明文。又債務不履行之債務人之所
    以應負損害賠償責任，係以有可歸責之事由存在為要件。若
    債權人已證明有債之關係存在，並因債務人不履行債務而受
    有損害，即得請求債務人負債務不履行責任。倘債務人抗辯
    損害之發生為不可歸責於債務人之事由所致，自應由其負舉
    證責任，如未能舉證證明，即不能免責（最高法院97年度臺
    上字第1000號判決意旨參照）。本件原告主張被告依兩造所
    簽立之系爭轉讓書，負有依約轉讓環纖公司3％股權予原告
    之義務，為被告所不爭執，僅辯稱已依原告指示將3％股權
    讓與訴外人羅婕綺，並提出公司變更登記表及股東名簿為據
    （見本院卷第56頁至第60頁），然此為原告所否認，並陳稱
    ：被告係轉讓2％股權與原告之友人即訴外人羅婕綺，此係
    為感謝原告促成金主投資，至3％股權部分係原告自行向被
    告購買，但此部分被告並未讓與原告，原告支付120萬元後
    ，公司營運即出問題，其請求被告將120萬元退還，被告置
    之不理，並將股份全部轉讓他人，無法再將股份讓與原告等
    語（見本院卷第46頁反面），揆諸前揭說明，被告自應就其
    所辯告已依原告指示將3％股權讓與訴外人羅婕綺之事實舉
    證證明之，惟依被告所提出之公司變更登記表及股東名簿，
    僅能認定被告確有將部分股權讓與訴外人羅婕綺，惟尚難以
    此即謂被告係依原告指示而已履行將3％股權讓與原告之債
    務，此外，被告就此事實復未能提出任何證據以實其說，被
    告所辯自不足採信。又被告自承其已將其餘股權全數讓與訴
    外人陳萬添，現已非環纖公司股東等語（見本院卷第46頁反
    面），並有被告提出之公司變更登記表及股東名簿附卷可查
    （見本院卷第62頁至第66頁），則被告已無從依系爭轉讓書
    之約定，將其所有環纖公司之3％股權讓與原告，堪以認定
    。
六、本件被告未依系爭轉讓書約定，將其所有環纖公司之3 ％股
    權讓與原告，既如前述，則依社會觀念，被告之給付因可歸
    責於被告之事由而屬不能甚明，原告依民法第226條第1項之
    規定請求被告賠償其所受之損害，尚非無據。而填補原告損
    害之方式，主要即在回復損害發生前之狀況，亦即原告因此
    所支付之股款應獲得回補，從而，原告依民法第226條、213
    條等規定，請求被告給付120萬元及自起訴狀繕本送達翌日
    即99年9月10日起至清償日止，按年息百分之5計算之利息，
    為有理由，應予准許。又兩造分別陳明願供擔保聲請宣告假
    執行或免為假執行，核無不合，爰分別酌定相當之擔保金額
    ，予以准許。
七、本件為判決基礎之事證已臻明確，兩造其餘攻擊防禦方法及
    所提證據，經本院斟酌後，認均不足以影響本判決之結果，
    自無逐一詳予論駁之必要，併此敘明。
八、訴訟費用負擔之依據：民事訴訟法第78條。
中    華    民    國   100     年     1   月   26     日
                  民事第三庭    法  官  尚安雅
以上正本係照原本作成。
如對判決上訴，應於判決送達後20日內向本院提出上訴狀（須附
繕本）。如委任律師提起上訴者，應一併繳納上訴審裁判費。
中    華    民    國   100    年    1     月    31    日
                                 書記官  陳文俊